臺灣高等法院刑事判決　　　　　　　 100年度交上訴字第40號
上　訴　人　臺灣桃園地方法院檢察署檢察官
被　　　告　張雄彰
上列上訴人因被告過失致死案件，不服臺灣桃園地方法院99年度
審交訴字第128 號，中華民國99年12月24日第一審判決（起訴案
號：臺灣桃園地方法院檢察署99年度偵字第15017 號），提起上
訴，本院判決如下：
    主  文
上訴駁回。
    事實及理由
一、本案經本院審理結果，認第一審以被告張雄彰犯刑法第 276
    條第2項之業務過失致死罪，判處有期徒刑6月，並諭知易科
    罰金折算之標準為新台幣1000元折算一日，認事用法及量刑
    均無不當，應予維持，並引用第一審判決書記載之事實、證
    據及理由（如附件）。
二、公訴人上訴意旨略以：刑罰之量定，固屬法院自由裁量之職
    權行使，惟量刑，旨在實現刑罰權之分配正義，故法院對被
    告之量刑，應符合罪刑相當原則，使罰當其罪，以契合人民
    之法律感情。此所以刑法第57條明定科刑時應審酌一切情狀
    ，尤應注意該條所列各款情形，以為科刑輕重之標準。又緩
    刑之宣告與否，固屬實體法上賦予法院得為自由裁量之事項
    ，惟法院行使此項職權時，除應審查被告是否符合緩刑之法
    定要件外，仍應受比例原則與平等原則等一般法律原則之支
    配，以期達成客觀上之適當性、相當性與必要性之價值要求
    。若違反比例原則、平等原則時，自有濫用裁量權之違法；
    判決於科刑之理由，如僅稱審酌被告之品行、犯罪之動機、
    目的、手段、犯後態度等一切情狀，如此記載，僅為法律抽
    象之一般規定，並未說明各該事項之具體情形，其量刑是否
    妥適無從據以斷定，自有判決理由未備之違法（最高法院95
    年度台上字第1779號、94年度台上字第2131號判決參照）。
    本件被告為傑瀚公司系爭下水道新建工程之工地現場負責人
    ，本應依規定於施工路段設置完善之警示標誌，並於漸變段
    擺設紐澤西護欄或交通錐達40公尺，竟疏未注意未為上開措
    施，顯有過失，惟於審理中就何以減少護欄長度，竟以附近
    店家抗議不得已才減縮護欄長度，並稱現場光線明亮，縱未
    設置警示燈光仍足以避免車禍發生等，作為其未為上開措施
    之藉口，對其因過失導致被害人死亡毫無悔悟，身為工地現
    場負責人並未以用路人安全為第一考量，反以附近店家之意
    見作為工地施工應設置何種措施之參考，過失情節重大且犯
    後態度不佳，事後未誠心對被害人家屬表示歉意，僅一再飾
    詞卸責，推指係被害人違規行駛內側車道才肇致車禍，原審
    僅載稱審酌被告對注意義務之違反，造成被害人死亡之結果
    、犯罪情節、過失行為態樣、犯後態度尚可等一切情狀，並
    未說明各該事項之具體情形，及何以認定被告態度尚可，僅
    判處被告有期徒刑6 月，量刑過輕，似有違比例原則，濫用
    裁量權及判決理由未備之違法云云。
三、惟量刑之輕重，係屬事實審法院得依職權自由裁量之事項，
    苟已斟酌刑法第57條各款所列情狀，而未逾越法定刑度，不
    得遽指為違法（最高法院85年度台上字第2699號裁判意旨參
    照）。本件原審法院已審酌被告張雄彰係傑瀚公司之工程師
    ，負責工地品管，係從事業務之人，審酌其對注意義務之違
    反，造成被害人死亡之結果、犯罪情節、過失行為之態樣，
    至今尚未與被害人家屬達成和解，犯後態度尚可等一切情狀
    ，量處被告有期徒刑6 月，並諭知易科罰金之折算標準，復
    未逾越法定刑度，自不得遽指為違法。且被告於原審法院行
    準備程序時已坦承犯行（原審卷第37頁反面參照），至於檢
    察官所引用之「被告於原審法院審理中就何以減少護欄長度
    ，竟以附近店家抗議不得已才減縮護欄長度，並稱現場光線
    明亮，縱未設置警示燈光仍足以避免車禍發生等，作為其未
    為上開措施之藉口」云云。惟此係被告之辯護人為被告之辯
    詞，作為請求從輕量刑之依據（原審卷第42頁參照），且過
    失情節是否重大，要視其違反注意義之程度而定，本件被告
    雖有過失，但係肇事次因，死者之過失更大，為肇事主因，
    此業經臺灣省桃園縣區車輛行車事故鑑定委員會鑑定在案，
    有該會99年7 月27日桃縣行字第0995202848號函暨所檢附桃
    縣鑑990540案鑑定意見書及該會桃縣行字第0975201408號函
    附卷可參（偵字卷第43頁至第47頁、第50、51頁參照）。因
    此尚不得以被告於原審之辯護人的上開辯詞，即謂被告對過
    失導致被害人死亡毫無悔悟，身為工地現場負責人並未以用
    路人安全為第一考量，反以附近店家之意見作為工地施工應
    設置何種措施之參考，並認其過失情節重大、犯後態度不佳
    ，事後未誠心對被害人家屬表示歉意，僅一再飾詞卸責，推
    指係被害人違規行駛內側車道才肇致車禍云云。再者，若辯
    護人均不得為上開陳述，其將如何為被告辯護？且其辯護之
    內容「被害人違規行駛內側車道才肇致車禍」，不過係重述
    鑑定委員會之鑑定意見，促使法院於量刑時注意雙方違反義
    務之過失程度，何能以此即謂被告係「一再飾詞卸責」？至
    於原審法院於量刑時雖僅記載「審酌被告對注意義務之違反
    ，造成被害人死亡之結果、犯罪情節、過失行為之態樣、至
    今尚未與被害人家屬達成和解，犯後態度尚可等一切情狀」
    （原判決第3 頁參照），惟原審法院已就被告違反注意義務
    之過失程度、過失行為之態樣、所造成之危害、犯後之態度
    等量刑事項為審酌，並未如檢察官所謂未說明各該事項之具
    體情形。且被告於本院審理時亦當庭向被害人家屬道歉，並
    表示並非不願意賠償，是因雙方差距太大，被害人家屬要求
    7 、8百萬元，其所屬公司願意賠200萬元左右，我們公司會
    依民事判決的結果賠償等語（本院卷第26頁反面、第27頁參
    照）。亦未如檢察官所謂被告之犯後態度不佳。綜上所述，
    本件原審法院之量刑並未過輕，亦無違比例原則，檢察官指
    摘原審量刑過輕，為無理由，應予駁回。
據上論斷，應依刑事訴訟法第373條、第368條，判決如主文。
本案經檢察官莊俊仁到庭執行職務。
中    華    民    國   100    年    5     月    31    日
                  刑事第三庭  審判長法  官  陳博志
                                    法  官  陳德民
                                    法  官  劉興浪
以上正本證明與原本無異。
如不服本判決，應於收受送達後10日內向本院提出上訴書狀，其
未敘述上訴之理由者並得於提起上訴後10日內向本院補提理由書
（均須按他造當事人之人數附繕本）「切勿逕送上級法院」。
                                    書記官  王詩涵
中    華    民    國   100    年    5     月    31    日